【裁判字號】    98,訴,827
【裁判日期】    990415
【裁判案由】    毒品危害防制條例
【裁判全文】
臺灣高雄地方法院刑事判決               98年度訴字第827號
公  訴  人  臺灣高雄地方法院檢察署檢察官
被      告  丙○○
選任辯護人  張永昌律師
上列被告因毒品危害防制條例案件，經檢察官提起公訴（97年度
偵字第32370號），本院判決如下：
    主  文
丙○○持有第二級毒品，處有期徒刑貳年；減為有期徒刑壹年。
扣案第二級毒品甲基安非他命伍包（含包裝袋伍只，驗前總重捌
拾壹點柒參公克，驗後總重捌拾壹點陸玖公克）、殘有甲基安非
他命成分難以析離之電子磅秤壹臺，均沒收銷燬之。
    事  實
一、丙○○明知甲基安非他命業經公告列為毒品危害防制條例第
    2 條第2 項第2 款所稱之第二級毒品，不得非法持有，竟因
    姓名年籍不詳、綽號「阿桃」之成年人，於民國95年2 月19
    日19時許，在高雄市左營區○○○路某處，向丙○○表示：
    欲以甲基安非他命5 包抵償債務等語，丙○○竟基於持有第
    二級毒品甲基安非他命之犯意，加以應允而持有之，並以其
    所有之電子磅秤1 台秤重。嗣於95年2 月19日23時45分許，
    丙○○前往高雄市新興區○○○路65號「享溫馨KTV 」時，
    為警於該店前盤檢，並當場扣得上開甲基安非他命5 包（驗
    前總重81.73 公克，驗後總重81.69 公克）、殘有甲基安非
    他命之電子磅秤1 台等物，而悉上情。
二、案經高雄市政府警察局新興分局報請臺灣高雄地方法院檢察
    署檢察官偵查起訴。
    理  由
壹、證據能力部分：
    按被告以外之人於審判外之陳述，雖不符刑事訴訟法第159
    條之1 至第159 條之4 之規定，而經當事人於審判程序同意
    作為證據，法院審酌該言詞陳述或書面陳述作成時之情況，
    認為適當者，亦得為證據，刑事訴訟法第159 條之5 第1 項
    定有明文。本件檢察官、被告於本院審判程序時，就本判決
    所引用審判外之言詞或書面陳述，均明示同意有證據能力，
    本院審酌該具有傳聞證據性質之證據，其取得過程並無瑕疵
    ，與待證事實具有關聯性，證明力非明顯過低，以之作為證
    據係屬適當，認俱得為證據。
貳、有罪部分：
一、上揭事實，業據被告丙○○於偵查及本院審理時均坦承不諱
    ，而扣案晶體5 包、電子磅秤1 台，經送高雄醫學大學附設
    中和紀念醫院鑑定結果，均呈甲基安非他命陽性反應（晶體
    5 包之部分，驗前總重81.73 公克，驗後總重81.69 公克）
    ，有該院95年3 月14日編號0000-000、174 檢驗報告、96年
    2 月6 日編號0000-000檢驗報告共3 紙在卷可稽（見偵(三)卷
    第73-74 頁、本院98年度審訴字第1722號卷第37頁），復有
    扣案之前揭甲基安非他命5 包、電子磅秤1 台為佐，足認被
    告任意性自白均與事實相符，本件事證明確，被告犯行堪以
    認定，應予依法論科。
二、新舊法比較：
    按行為後法律有變更者，適用行為時之法律。但行為後之法
    律有利於行為人者，適用最有利於行為人之法律，刑法第2
    條第1 項定有明文。本件被告行為後，毒品危害防制條例第
    11條業經修正公布，修正前毒品危害防制條例第11條第2 項
    、第4 項規定：「持有第二級毒品者，處2 年以下有期徒刑
    、拘役或新臺幣3 萬元以下罰金。」、「持有毒品達一定數
    量者，加重其刑至二分之一，其標準由行政院定之。」（依
    行政院轉讓持有毒品加重其刑之數量標準第2 條第1 項第2
    款規定為10公克），修正後第11條第2 項、第4 項則規定：
    「持有第二級毒品者，處2 年以下有期徒刑、拘役或新臺幣
    3 萬元以下罰金。」、「持有第二級毒品純質淨重20公克以
    上者，處6 月以上5 年以下有期徒刑，得併科新臺幣70萬元
    以下罰金。」，經比較新舊法結果，依被告持有第二級毒品
    之數量（驗後總重81.69 公克），以舊法之規定較有利於被
    告，自應依刑法第2 條第1 項規定適用行為時之法律論處。
三、論罪科刑及沒收部分：
  (一)核被告所為，係犯修正前毒品危害防制條例第11條第2 項之
    持有第二級毒品罪。公訴意旨原認此部分被告係涉販賣第二
    級毒品罪嫌，惟販賣毒品之高度行為當然含有持有該毒品之
    低度行為，而此部分被告販賣毒品罪嫌無法認定（詳後述）
    ，自應就被告持有毒品之犯行予以論罪科刑。另本件被告於
    95年2 月19日為警查獲時採尿送驗後，既未經檢察官就其施
    用毒品犯行部分提起公訴，此有臺灣高等法院被告前案紀錄
    表1 紙可憑，固不生其持有毒品低度行為應為其施用毒品高
    度行為所吸收之問題。又被告持有第二級毒品甲基安非他命
    之數量，其驗後總重達81.69 公克，已逾行政院前述「轉讓
    持有毒品加重其刑之數量標準」第2 條第1 項第2 款之標準
    ，核其違反修正前毒品危害防制條例第11條第2 項、第4項
    之持有第二級毒品達行政院公告之一定數量罪，應依法加重
    其刑。本院審酌被告明知甲基安非他命係經公告禁止持有之
    第二級毒品，仍予以持有，持有之毒品數量非微，實屬不當
    ；惟念其犯後坦承犯行，及其犯罪動機、智識程度等一切情
    狀，量處如主文所示之刑，以資警懲。又被告本件犯行之犯
    罪時間係在96年4 月24日以前，且非中華民國九十六年罪犯
    減刑條例第3 條所列不予減刑之情形，應依該條例第2 條第
    1 項第3 款規定，減其宣告刑二分之一。
  (二)扣案之晶體5 包經送驗結果，確呈第二級毒品甲基安非他命
    陽性反應，認明如前，爰依毒品危害防制條例第18條第1 項
    前段之規定，沒收銷燬之；又其上之包裝袋及電子磅秤應殘
    留有些微毒品，客觀上無法析離，應視同第二級毒品，不問
    屬於犯人與否，爰均依毒品危害防制條例第18條第1 項前段
    規定，宣告沒收銷燬之。至於上開鑑驗耗用之甲基安非他命
    既已滅失，自無庸再為沒收銷燬之諭知；再扣案之被告所有
    剷管1 支，經送高雄醫學大學附設中和紀念醫院鑑定結果，
    呈甲基安非他命陰性反應，有該院96年2 月6 日編號0000-
    000 檢驗報告、98年5 月19日編號9805-96 檢驗報告各1 紙
    （見本院98年度審訴字第1722號卷第35-36 頁），難認與本
    件被告持有第二級毒品犯行有關連性，及NOKIA 牌行動電話
    3 支（含門號0000000000、0000000000、0000000000之SIM
    卡3 枚）、易利信牌行動電話1 支（序號：00000000000000
    0 ）、現金10,200元，均無證據證明係供被告犯本案所用或
    所得之物，且皆非違禁物，爰俱不為沒收之諭知，均附此敘
    明。
參、其餘不另為無罪諭知部分：
一、公訴意旨另以：被告丙○○基於販賣毒品牟利之概括犯意，
    連續於：(一)95年1 月間，以新臺幣（下同）5,000 元至1 萬
    元份量之第二級毒品甲基安非他命販賣予乙○○2 次。(二)自
    90年間起至95年2 月19日止，在高雄市左營區、高雄市○○
    路等多處，將2,000 元至數萬元不等份量之第二級毒品甲基
    安非他命，販賣予甲○○多次。(三)於95年2 月19日19時許，
    在高雄市左營區○○○路某處，向姓名年籍不詳、綽號「阿
    桃」之人，以每兩8 萬元之價格，購買甲基安非他命5 包（
    驗後總重81.69 公克），伺機販賣牟利。嗣於95年2 月19日
    23時45分許，被告丙○○前往高雄市新興區○○○路65號「
    享溫馨KTV 」時，為警循線埋伏於該KTV 店前盤檢查獲，並
    當場於上開車輛駕駛座椅下，起獲上開甲基安非他命、吸管
    剷子1 支、電子秤1 台、現金10,200元（起訴書誤載為
    12,000元）及行動電話4 支。因認被告丙○○涉犯修正前毒
    品危害防制條例第4 條第2 項之販賣第二級毒品罪嫌。
二、按犯罪事實應依證據認定之，無證據不得認定犯罪事實；無
    證據能力、未經合法調查之證據，不得作為判斷之依據；不
    能證明被告犯罪或其行為不罰者，應諭知無罪之判決，刑事
    訴訟法第154 條第2 項、第155 條第2 項、第301 條第1 項
    分別定有明文。次按認定不利於被告之事實，須依積極證據
    ，苟積極證據不足為不利於被告事實之認定時，即應為有利
    被告之認定，最高法院30年上字第816 號判例可資參考。又
    事實之認定，應憑證據，如未能發現相當證據，或證據不足
    以證明，自不能以推測或擬制之方法，為裁判基礎；認定犯
    罪事實，所憑之證據，雖不以直接證據為限，間接證據亦包
    括在內，然無論直接或間接證據，其為訴訟上之證明，須於
    通常一般之人均不致於有所懷疑，而得確信其為真實之程度
    者，始得據之為有罪之認定，倘其證明尚未達到此一程度，
    而有合理性懷疑之存在時，即無從為有罪之認定，此亦有最
    高法院40年臺上字第86號、76年臺上字第4986號判例可資參
    照。再按施用毒品者所稱其向某人買受毒品之指證，不得作
    為有罪判決之唯一證據，仍須調查其他必要之證據，資以補
    強其指證之真實性，始為適法。又關於毒品施用者其所稱向
    某人購買毒品之供述，必須補強證據佐證，係指毒品購買者
    之供述縱使並無瑕疵，仍須補強證據佐證而言，以擔保其供
    述之真實性。該所謂補強證據，必須與該施用毒品者關於相
    關毒品交易之供述，具有相當程度之關連性，因該補強證據
    之佐證，足使一般人對於施用毒品之供述無合理之懷疑存在
    ，而得確信其為真實，始足當之，最高法院96年度臺上字第
    351 號判決意旨參照。
三、公訴意旨認被告丙○○此部分涉犯修正前毒品危害防制條例
    第4 條第2 項之販賣第二級毒品罪嫌，無非係以被告供述其
    持有第二級毒品甲基安非他命、證人乙○○、甲○○、A2分
    別於警、偵訊時之證述、高雄醫學大學附設中和紀念醫院95
    年3 月14日編號0000-000、174 檢驗報告2 紙，及扣案第二
    級毒品甲基安非他命5 包、剷管1 支、電子磅秤1 台、現金
    、行動電話4 支等物為其論據。訊據被告否認有何販賣第二
    級毒品之犯行，辯稱：扣案之第二級毒品甲基安非他命係綽
    號「阿桃」之人用以抵債，伊自己要施用等語。經查：
  (一)檢察官起訴被告於95年1 月間，販賣第二級毒品甲基安非他
    命販賣予乙○○2 次等節，固據證人乙○○於偵訊時證稱：
    我跟丙○○買過2 次安非他命，大概被抓（95年年2 月19日
    ）前1 個月左右，約買5000元至1 萬元，買來要自己施用的
    等語（見偵(三)卷第130 頁），及於審理時證稱：我在95年1
    月底左右向被告購買安非他命，2 次購買毒品的時間距離約
    1 個月，因為時間太久記不清楚，價格約6000元至1 萬元，
    交付地點在左營附近等語（本院卷第42、44頁），然此節為
    被告所否認。而檢察官就此部分事實除提出證人乙○○偵訊
    之證詞為證外，並未提出其他證據可資佐證。是就被告被訴
    此部分之犯行，雖經證人乙○○指證歷歷，然僅有證人乙○○之指述可憑，並無其他補強證據可擔保證人之證述，揆諸
    前開條文及判決意旨，自不得僅以單一證人之指述遽認被告
    確有販賣第二級毒品之重罪，被告此部分犯行自屬不能證明
    。
  (二)檢察官起訴被告自90年起至95年間，在高雄市左營區、高雄
    市○○路等多處，以2,000 元至數萬元不等價格，販賣第二
    級毒品甲基安非他命予甲○○多次等節，有證人甲○○於95
    年7 月13日偵訊時證稱：在陳益煌還沒有回來前，我的毒品
    都是跟丙○○拿的（見偵(三)卷第125 頁），及於97年12月29
    日偵訊時證稱：我從90、91年開始跟丙○○買安非他命，有
    時候1 個月買1 次，有時候1 個禮拜買1 次，視我的需要而
    定，數量不一定，市價會波動，交貨地點在高雄市區○○路
    或他家，直到95年間我服刑前都還有跟他買安非他命，所以
    次數非常多等語（見偵(三)卷第123 頁）。惟其於審理中改證
    稱：我於95年7 月13日偵訊時主要是指證陳益煌，97年12月
    29日出庭時，我剛從澎湖服刑回來，朋友常帶我去喝酒，當
    天是喝酒喝到早上7 點多才去開庭，我有向檢察官表示拒絕
    作證，我不記得當時說了什麼，簽名時也沒有看清楚等語（
    見本院卷第123-124 頁）。而經本院當庭勘驗上開97年12月
    29日偵訊光碟，結果顯示訊問筆錄記載與光碟內容相符，檢
    察官向甲○○告以得拒絕證言，甲○○亦未表示拒絕證言，
    且被告於偵訊中站立穩定、聲音清晰宏亮，猶陳述其於95年
    間曾以證人身分作證，及向檢察官要求分開偵訊等情，可見
    證人甲○○於偵訊時並無酒醉意識不清情形，精神狀況尚稱
    良好乙情，有本院勘驗報告1 份可佐（見本院卷第125-127
    頁），足認證人甲○○於本院審理時證述內容顯有可疑。然
    此部分犯罪事實亦經被告否認，且證人甲○○前後證詞迥異
    ，其先前所為不利被告之證詞是否可信仍需有補強證據，本
    件在查無其他佐證之情形下，殊難以證人甲○○前後不一之
    指述，遽認被告確有販賣第二級毒品之犯行，被告此部分犯
    行仍屬不能證明。
  (三)檢察官起訴被告於95年2 月19日19時許，在高雄市左營區○○○路某處，向姓名年籍不詳、綽號「阿桃」之人，以每兩
    8 萬元之價格，購買甲基安非他命5 包，伺機販賣牟利等節
    ，為被告所否認。而被告販賣第二級毒品與證人乙○○、甲○○之事實，屬無法證明，已如上述；證人A2於警詢時陳述
    其於94年10月9 日，以7 萬元價格向被告購買安非他命2 包
    等語（見偵(四)卷第36頁），本院於審理時2 度傳喚及拘提證
    人A2，均未到場，況證人A2所述其於94年10月間向被告購買
    第二級毒品，與起訴事實所載被告於95年間販賣第二級毒品
    ，兩者時間上顯有差距，尚難採為論罪之證據基礎。再扣得
    被告持有之晶體3 包，經送驗結果，確呈第二級毒品甲基安
    非他命陽性反應，業如上述，然被告有施用第二級毒品之前
    科紀錄，為被告自承在卷，有臺灣高等法院被告前案紀錄表
    1 份在卷足憑，則被告遭查獲之上開毒品，其數量較一般施
    用毒品者為多，雖有堪疑之處，惟施用毒品成癮者，對毒品
    之耐受性，實較一般人為高，其施用量之多寡，亦因成癮情
    況及耐受度而有所差異。另被告遭查獲時，除剷管1 支、電
    子磅秤1 台（剷管及電子磅秤乃施用毒品之人常備之器具，
    均不足以證明被告有販毒之行為）、現金10,200元（無法證
    明現金係販毒之所得，又起訴書之事實欄僅記載「伺機販賣
    牟利」，而未認定「已有售出之情形」）及行動電話4 支外
    ，復無其他足資證明有分裝販賣之相關證據或被告持用行動
    電話門號之通訊監察譯文，自難僅憑被告持有毒品之數量及
    前揭扣案物，逕而認定被告確有此部分販賣第二級毒品之犯
    行。
四、從而，本件公訴人所舉前開證據，尚不足使本院達於通常一
    般之人均不致有所懷疑，而得確信被告有連續販賣第二級毒
    品之犯行，致使無從形成有罪之確信，則依罪證有疑利於被
    告之證據法則，即不得遽為不利被告之認定。此外，本院復
    查卷內並無其他積極證據足認被告有公訴人所指之上述犯行
    ，揆諸首揭說明，本應為被告販賣第二級毒品部分為無罪之
    諭知，惟公訴意旨認此部分倘成立犯罪，與上開論罪科刑之
    持有第二級毒品部分，具有吸收犯、連續犯之實質上一罪之
    關係，爰不另為無罪之諭知。
據上論斷，應依刑事訴訟法第299 條第1 項前段，98年5 月20日
修正前毒品危害防制條例第11條第2 項、第4 項、第18條第1 項
前段，刑法第2 條第1 項前段、刑法第11條，中華民國九十六年
罪犯減刑條例第2 條第1 項第3 款、第7 條，判決如主文。
本案經檢察官黃子宜到庭執行職務。
中    華    民    國    99    年    4     月    15    日
                  刑事第十二庭  審判長法  官  黃建榮
                                      法  官  林勳煜
                                      法  官  王品惠
以上正本證明與原本無異。
如不服本判決應於收受送達後十日內向本院提出上訴書狀，並應
敘述具體理由；其未敘述上訴理由者，應於上訴期間屆滿後二十
日內向本院補提理由書（均須按他造當事人之人數附繕本）「切
勿逕送上級法院」。
中    華    民    國    99    年    4     月    15    日
                                      書記官  李文廣
附錄論罪科刑法條
98年5月20日修正前毒品危害防制條例第11條第2項
持有第二級毒品者，處2 年以下有期徒刑、拘役或新臺幣3 萬元
以下罰金。

司法院資訊處製作；財團法人民間司法改革基金會備份。
